臺灣高等法院民事判決　　　　　　　　　 95年度上字第847號
上　訴　人　丁○○即禎慈精品名店
訴訟代理人　朱昭勳律師
複代理人　　甲○
被上訴人　　東森得易購股份有限公司台北分公司
法定代理人　乙○○
訴訟代理人　戊○○
　　　　　　丙○○
上列當事人間請求損害賠償事件，上訴人對於中華民國95年7月3
1日臺灣台北地方法院94年度訴字第5797 號第一審判決提起上訴
，經本院於96年6月13日言詞辯論終結，判決如下：
    主  文
上訴駁回。
第二審訴訟費用由上訴人負擔。
    事實及理由
一、上訴人起訴主張：上訴人從事皮包、手提袋等物品之批發及
    零售業務，於民國（下同）93年11月1 日與被上訴人簽訂皮
    包寄售契約書（下稱系爭契約），約定藉由被上訴人之電視
    等媒體通路，以行銷上訴人所提供之GUCCI 系列皮包。嗣上
    訴人於93年11月25日提供GUCCI緹花桶包35個、GUCCI緹花仕
    女包45個、GUCCI引領時尚仕女包29個共3款109 個皮包（下
    稱系爭皮包）予被上訴人行銷。詎被上訴人以系爭皮包具有
    瑕疵而不願履約，並拒絕送請鑑定及拒絕上訴人取回系爭皮
    包，又系爭契約核其性質為委任及寄託之混合契約，上訴人
    依法得隨時終止委任契約並請求返還寄託物。系爭皮包於交
    貨前，均經被上訴人審視後始入庫，縱認系爭皮包有瑕疵，
    然依系爭契約第七條約定，被上訴人亦有無條件返還系爭皮
    包之義務被上訴人，若不能返還，亦應給付系爭皮包之價額
    即新台幣（下同）1,290,88 1元等情。另上訴人所提供之系
    爭皮包非仿冒品或瑕疵品，若被上訴人認系爭皮包有瑕疵或
    係仿冒品，則應退貨，不應於被上訴人之電視等媒體通路出
    售系爭皮包，是被上訴人所受之損害，與上訴人無關，被上
    訴人於原審反訴主張終止契約，並請求上訴人給付懲罰性違
    約金678, 440元，並賠償被上訴人取消訂單後所受之營業損
    失578,507元，合計1,256,947元為無理由等語。爰依民法第
    549條第1項、第598第1項、第226條、第256條、第259 條規
    定、系爭契約第七條約定，求為命：(一)先位聲明：被上訴人
    應返還系爭皮包予上訴人。(二)備位聲明：被上訴人應給付上
    訴人1,290, 881元並自起訴狀繕本送達日起至清償日止，按
    週年利率5%計算之利息。（原審為上訴人敗訴之判決，就被
    上訴人提起反訴部分，為被上訴人勝訴之判決，上訴人全部
    聲明不服）並上訴聲明：(一)原判決廢棄。(二)被上訴人應返還
    系爭皮包予上訴人。(三)被上訴人應給付上訴人1,290, 881元
    並自起訴狀繕本送達日起至清償日止，按週年利率5%計算之
    利息。(四)被上訴人於第一審之反訴駁回。
二、被上訴人則以：兩造簽訂系爭契約後，被上訴人即將系爭皮
    包在所屬之東森購物二台進行電視行銷販售，然被上訴人於
    出貨前進行品管審視後始發現，系爭皮包有五金歪斜、生鏽
    、比例不對稱、卯釘脫落、皮革脫線、刮痕等明顯瑕疵，毫
    無GUCCI 國際精品應具有之版型、車縫、品質及光澤度，系
    爭皮包應為瑕疵品及仿品，其後被上訴人通知上訴人更換皮
    包，上訴人拒絕依約更換商品，亦拒絕進行鑑定，故被上訴
    人自得依系爭契約第7條第3項及第6條第5項之約定終止系爭
    契約，請求上訴人給付違約金678, 440元及被迫取消訂單後
    所受之營業損失578,507元，合計1,256,947元。又上訴人既
    為瑕疵給付，迄未與被上訴人結清損害賠償之款項，依系爭
    契約第11條第2 項之約定被上訴人自無返還系爭皮包之義務
    ，且依民法第928、 929條、932條規定，上訴人於未清償被
    上訴人損害賠償之前，被上訴人自得留置系爭皮包等語，資
    為抗辯。並於原審反訴請求：上訴人應給付被上訴人1,256,
    947 元及自反訴狀繕本送達翌日起至清償日止，按週年利率
    5%計算之利息。答辯聲明：上訴駁回。
三、上訴人主張兩造於93年11月1日簽訂系爭契約，約定藉由被
    上訴人之電視等媒體通路，以行銷上訴人所提供之GUCCI 系
    列皮包，嗣被上訴人於93年11月23日將系爭皮包在其所屬東
    森購物二台上線銷售，總計獲得一百六十位消費者訂購，而
    上訴人則於93年11月25日提供系爭皮包予被上訴人之事實，
    業據提出系爭契約、禎慈精品名店皮包資料表等件為證，且
    為被上訴人所不爭執，堪信為真正。上訴人又主張被上訴人
    未依系爭契約履行，上訴人得終止系爭契約並請求返還系爭
    皮包等語，則為被上訴人所否認，並以上述情詞置辯，且反
    訴請求違約金及損害賠償。是以本件兩造爭執要點即在於：
    上訴人所提供之系爭皮包是否確有瑕疵存在？被上訴人是否
    得行使留置權？上訴人主張備位請求被上訴人若不能返還系
    爭皮包，則應給付系爭皮包之價額1,290,881元，是否有理
    由？被上訴人是否得因此主張違約金及損害賠償？茲析述如
    下。
四、系爭皮包是否有瑕疵存在？
  (一)依系爭契約書第七條第一項第三款約定：「若為『入庫暫存
    』之皮包，甲方（即上訴人）所交付之『標的』如發生包括
    但不限於與乙方（即被上訴人）指定不符、品質或使用安全
    性之瑕疵，或運送途中損毀者（以上統稱瑕疵品），甲方均
    應無條件同意乙方辦理退貨或更換新品及至乙方之物流中心
    或指定之處所運回原貨物或交付新品並負責相關作業所需之
    一切費用（包括但不限於退貨或瑕疵品取回及更換新品等費
    用）。」，由上開約定可知，倘上訴人所交付之貨品品質不
    符，必須無條件辦理退貨或更換新品，並負擔一切費用。
  (二)系爭契約係約定由上訴人依被上訴人通知後，將貨物送交被
    上訴人倉庫，經由被上訴人檢查後，再送交消費者，亦即此
    種寄售方式為上開約定之入庫暫存方式，是以，被上訴人於
    收受上訴人所交付之商品後，倘認為品質上有瑕疵情形存在
    ，得通知上訴人要求更換新品或辦理退貨，並要求上訴人負
    擔一切費用。另系爭契約第六條第五款約定：「無論『標的
    皮包』係第一次或第二次發生遲延情事，若甲方未事先告知
    而遲延七日以上者，乙方得取消該批訂單，並請求該批標的
    皮包進貨價50% 之懲罰性違約金，若乙方因包括但不限於客
    訴等情事更受有損害者，甲方並應賠償之。」準此，不論系
    爭貨物係採「指示送達」或「入庫暫存」，倘上訴人於交貨
    時確有遲延情形，其遲延達七日以上者，被上訴人得取消該
    批訂單，並請求該批皮包進貨價50％之懲罰性違約金。
  (三)本件上訴人委託被上訴人銷售之皮包為GUCCI 系列皮包，按
    「GUCCI」乃國際知名品牌，消費者對於「GUCCI」品牌皮包
    之品質及製作來源均有一定期待及認知，又因為「 GUCCI」
    品牌之皮包價格不斐，因此消費者於支付高價購買時，自無
    可能係為購買此一品牌之贗品。本件被上訴人自與上訴人簽
    約後，隨即於其所屬購物頻道上促銷系爭皮包，並獲有一百
    六十位消費者訂購，此部分事實業經被上訴人提出取消訂單
    名單（見原審卷第67頁）為證，並為上訴人所不爭執，堪信
    為真實。而被上訴人於獲得消費者訂購之後，隨即通知上訴
    人將貨物送至被上訴人倉庫（即所謂入庫暫存），被上訴人
    品管人員於清點檢查時，發現上訴人所交付之貨物有五金歪
    斜、生鏽、比例不對稱、卯釘脫落、皮革脫線、刮痕等瑕疵
    ，乃通知上訴人更換新品，此部分事實有兩造往來電子郵件
    可稽（見原審卷第17至18頁）。上訴人雖否認其所提供之系
    爭貨品有如被上訴人所指之瑕疵，惟原法院當場勘驗系爭皮
    包時，發現確有五金生鏽、車縫線不齊、皮帶崩裂、皮帶表
    面拉鍊頭掉皮等現象（見原審卷第102 頁反面），足見上訴
    人所交付之系爭貨品確有瑕疵。另原法院就系爭貨品是否真
    品，曾發函 「GUCCI」在台代理商即台灣古馳股份有限公司
    派員到場鑑定真偽，詎該公司於原法院言詞辯論期日前，即
    率同內政部警政署保安警察第二總隊第一大隊第一中隊警員
    至被上訴人倉庫中查扣系爭皮包，台灣古馳股份有限公司並
    出具鑑定意見書，認定系爭貨物均非真品（見原審卷第 141
    頁），是以可知，系爭貨物不僅具有如上所述瑕疵，亦不具
    有其所表彰之「 GUCCI」品牌皮包之真實性及同一性，益證
    被上訴人所稱上訴人交付之系爭皮包之瑕疵確實存在。姑不
    論被上訴人於通知上訴人更換新品時是否知悉系爭皮包確屬
    贗品，即以被上訴人通知當時系爭貨物確有如上所述瑕疵，
    即足以認定上訴人確實未能在被上訴人通知更新貨品七日內
    提出符合契約約定之皮包，是本件上訴人確有違約之情形，
    堪予認定。
  (四)上訴意旨雖主張：上訴人交付之109 個系爭商品均屬經被上
    訴人審議合格之商品，警方查扣之系爭皮包並非上訴人所交
    付，否則被上訴人何以僅稱商品有瑕疵，從未稱仿冒品？並
    提出原廠證明、進口報單及匯款單，主張上訴人所交付之商
    品係屬 GUCCI真品云云。惟查上訴人委由被上訴人於電視通
    路代為行銷販售系爭商品，是依上訴人初次提供之「 GUCCI
    」皮包「樣品」三個，經被上訴人商品審議認定為合格後，
    被上訴人方決定接受系爭商品之行銷販售之事實，為上訴人
    於原審所自承（見原審卷第47頁），上訴人竟據此主張事後
    交付之109 個系爭商品均屬審議合格商品，顯難採信。又查
    上訴人於原審主張係由製造商直接出貨，並稱「所出貨物均
    有原廠證明書如原證七及進口報單如原證八可稽」（見原審
    卷第74頁），上訴後則主張「上訴人係採平衡輸入…上訴人
    非直接向製造商進貨，是無法直接向製造商取得原廠出廠證
    明」（見本院卷第155 頁），說法反覆矛盾。況該紙所謂原
    廠證明書（見原審卷第75頁）僅係影本，又影印不清，且並
    無「GUCCI 公司」署簽用印，所指編號及商品名均係上訴人
    自行書寫，毫無單據可供查核是否為真，足見該紙證明之來
    源出處不明，不足資為系爭皮包為真品之證據資料。另進口
    報單及匯款單縱為真實，充其量僅能證明系爭商品為「進口
    貨」，而非「GUCCI 真品」，亦足見上訴人提議函詢新加坡
    廠商系爭皮包「匯款」事宜，不足為上訴人有利之證據。況
    查原審業已就「上訴人承認為其商品之GUCCI 包」進行勘驗
    ，確實發現確有五金生鏽、車縫線不齊、皮帶崩裂、皮帶表
    面拉鍊頭掉皮等現象，毫無「GUCCI 」精品應具有之品質，
    足見上訴人所交付之系爭皮包確有瑕疵。被上訴人檢查後通
    知上訴人，上訴人除拒絕承認系爭皮包有瑕疵外，並拒絕依
    兩造契約約定更換新品，亦拒絕進行鑑定。如系爭商品為「
    GUCCI 真品」，何以在被上訴人留置系爭皮包期間，上訴人
    僅一再要求返還系爭皮包，而不敢鑑定？查商品之真偽與其
    品質實為一體（不具備真品品質，即非真品），上訴人就所
    有系爭皮包品質上瑕疵之爭執，即意謂其非真品（法律上概
    稱為「瑕疵給付」），是上訴人爭執被上訴人未自始使用「
    仿品」一詞，實無意義，更無法改變系爭皮包自始即為「仿
    冒之瑕疵品」之事實。參以台灣古馳公司業已對系爭遭查扣
    之109個GUCCI商品，對上訴人提出違反商標法之刑事告訴（
    現繫屬於板橋地檢署95年度偵字第25888號），益加可證上
    訴人執此上訴，並非可採。
五、被上訴人是否得行使留置權？
  (一)按債權人占有屬於其債務人之動產，而具有下列各款之要件
    者，於未受清償前，得留置之：(一)債權已至清償期者。(二)債
    權之發生，與該動產有牽連之關係者。(三)其動產非因侵權行
    為而占有者，民法第九百二十八條定有明文。本件被上訴人
    因上訴人所交付之系爭皮包確有如上所述之瑕疵，依兩造所
    簽訂之系爭契約得主張懲罰性違約金，另本件被上訴人因系
    爭貨物確有瑕疵而取消訂單，因此受有損害（詳後述），自
    得主張之損害賠償請求權及懲罰性違約金請求權均係因系爭
    貨物瑕疵所致，依上開規定第二款所示，在上訴人賠償上開
    損害前，被上訴人自得對系爭貨物主張留置權，是上訴人主
    張解除契約，先位聲明請求被上訴人應返還系爭皮包，自無
    理由，應予駁回。
  (二)況系爭皮包業經鑑定確屬仿冒品，並經內政部警政署保安警
    察第二總隊第一大隊第一中隊查扣，此種查扣行為屬司法程
    序，被上訴人客觀上亦無法要求司法機關返還系爭皮包，再
    執以交付上訴人，是上訴人上開先位請求，自屬無據。
六、上訴人主張備位請求被上訴人若不能返還系爭皮包，則應給
    付系爭皮包之價額1,290,881元，是否有理由？
    經查，上訴人所交付之系爭貨物既存有瑕疵，且為仿冒品，
    顯然未依契約約定本旨履行其義務，為債務不履行行為，依
    民法第二百二十七條規定，「因可歸責於債務人之事由，致
    為不完全給付者，債權人得依關於給付遲延或給付不能之規
    定行使其權利。因不完全給付而生前項以外之損害者，債權
    人並得請求賠償。」本件上訴人雖然曾交付標示為「 GUCCI
    」品牌之系列皮包三款共一百零九個予被上訴人，惟此等皮
    包因存有瑕疵，且為仿冒品，遭司法機關查扣，就實質上而
    言，可認為上訴人並未依約履行給付真正且無瑕疵之 GUCCI
    系列皮包，上訴人既未依約給付，自不能依約請求被上訴人
    給付貨款。又系爭皮包係遭司法機關查扣，並非被上訴人佔
    有，上訴人訴請被上訴人給付相當於貨價之款項，亦無理由
    。本件上訴人既未依約履行，且系爭貨物係遭司法機關查扣
    ，凡此均非可歸責於被上訴人事由所致，是不論上訴人備位
    聲明係依契約請求，或依侵權行為損害賠償以為主張，均無
    理由，應予駁回。
七、被上訴人是否得因此主張違約金及損害賠償？
  (一)被上訴人反訴主張：兩造於93年11月1 日簽訂系爭契約，約
    定由上訴人提供 GUCCI系列皮包，委由被上訴人於虛擬通路
    代為行銷，被上訴人已依約將系爭皮包在其所屬購物頻道進
    行販售，並通知上訴人自行包裝運貨至被上訴人倉庫，嗣被
    上訴人於出貨前再次進行品管審視後發現，系爭皮包竟有五
    金歪斜、生鏽、比例不對稱、卯釘脫落、皮革脫線、刮痕等
    明顯瑕疵，真品，而為瑕疵品及仿品。經訴外人台灣古馳股
    份有限公司進行鑑定，系爭皮包遭保安警察持搜索票進行扣
    押，將一百零九個系爭皮包全數取走，並出示古馳台灣分公
    司出具之鑑定意見書確認系爭皮包為仿冒品，被上訴人因系
    爭皮包有瑕疵且為仿品，進而終止契約，自得依約請求上訴
    人給付懲罰性違約金 678,440元，並賠償被迫取消訂單後所
    受之營業損失578,507元，合計1,256,947元等語。上訴人則
    以系爭皮包並非仿冒品，且被上訴人於寄售系爭皮包時，如
    認系爭皮包有瑕疵或係仿冒品，則應退貨，不應於被上訴人
    之電視等媒體通路出售系爭皮包，是被上訴人所受之損害，
    與上訴人無涉等語資為抗辯。
  (二)有關兩造間確有簽訂皮包寄售契約書，上訴人並曾交付貨物
    予被上訴人，及嗣後系爭皮包因屬瑕疵品及仿冒品，遭內政
    部警政署保安警察第二總隊第一大隊第一中隊查扣之事實，
    業經本院說明如上。而被上訴人因上訴人所交付之系爭貨品
    確有瑕疵，不得不取消已訂購之消費者訂單之事實，業據其
    提出取消訂單名單為證，並為上訴人於原審所不爭執，依法
    已生自認之效力。上訴人並未舉證證明上開自認與事實不符
    或經他造同意，依民事訴訟法第二百七十九條第三項規定，
    自不得任意撤銷自認。而有關被上訴人就系爭貨物之進貨成
    本及銷售價格，其差價部分業據被上訴人提出皮包審議通過
    通知表在卷可參，並為上訴人所不爭執，足以認定被上訴人
    所受價差損失。
  (三)按損害賠償，除法律另有規定或契約另有訂定外，應以填補
    債權人所受損害及所失利益為限；依通常情形，或依已定之
    計劃、設備或其他特別情事，可得預期之利益，視為所失利
    益，民法第二百十六條定有明文。本件被上訴人自與上訴人
    簽訂系爭契約後，隨即於其所屬購物頻道行銷系爭皮包，倘
    上訴人所交付之系爭皮包自始為真正且無瑕疵，則被上訴人
    即可因此獲有售價扣除進貨成本之價差，此為其毛利，今因
    上訴人未能依約給付真正且無瑕疵之 GUCCI系列皮包，致被
    上訴人不得不取消訂單，其因此所無法獲得之價差利益，自
    可視為係所失利益，依上開規定，此部份損失自得訴請上訴
    人賠償。另上訴人所交付之系爭皮包存有如上所述之瑕疵，
    業經原法院當庭勘驗無誤，而被上訴人於發覺系爭皮包存有
    如上所述瑕疵時，即通知上訴人交付無瑕疵之物，上訴人均
    未依約於受通知後七日內履行，依兩造所簽訂之系爭契約第
    六條第五款約定，被上訴人即得請求上訴人支付相當於進貨
    價格50%之懲罰性違約金，而被上訴人進貨價格為1,356,880
    元，其百分之五十為678, 440元（見原審卷第42頁）。又被
    上訴人因取消訂單，致損失價差利益為578, 507元（見原審
    卷第43頁）有如前述，以上金額合計1,256, 947元。從而，
    被上訴人反訴請求上訴人給付上開金額，及自反訴狀繕本送
    達翌日即95年7月22日起至清償日止，按週年利率5％計算之
    利息，即有理由，應予准許。
八、綜上所述，上訴人主張依民法第549條第1項、第598第1項、
    第226條、第256條、第259條規定、系爭契約第7條約定，求
    為命：(一)先位聲明：被上訴人應返還系爭皮包予上訴人。(二)
    備位聲明：被上訴人應給付上訴人1,290, 881元並自起訴狀
    繕本送達日起至清償日止，按週年利率5%計算之利息，為無
    理由，不應准許。其假執行之聲請亦失所附麗，應併予駁回
    。被上訴人反訴請求上訴人給付1,256, 947元，及自反訴狀
    繕本送達翌日即95年7月22日起至清償日止，按週年利率5％
    計算之利息，為有理由，應予准許。原審為上訴人敗訴之判
    決，及駁回其假執行之聲請，並准被上訴人反訴之請求，即
    無不合。上訴意旨指摘原判決不當，求予廢棄改判，為無理
    由，應予駁回。
九、本件事證已臻明確，兩造其餘之攻擊防禦方法及所提之證據
    ，經審酌後認均無礙判決之結果，爰不予一一論述。
十、據上論結，本件上訴為無理由，爰判決如主文。
中　　華　　民　　國　　96　　年　　6 　　月　　27　　日
  　　　　　　　　　民事第十二庭
                      　審判長法　官　張宗權
　　　　　　　　　　          法　官　王麗莉
　　　　　　　　　　          法　官　蕭艿菁
正本係照原本作成。
如不服本判決，應於收受送達後20日內向本院提出上訴書狀，其
未表明上訴理由者，應於提出上訴後20日內向本院補提理由書狀
（均須按他造當事人之人數附繕本）上訴時應提出委任律師或具
有律師資格之人之委任狀；委任有律師資格者，另應附具律師資
格證書及釋明委任人與受任人有民事訴訟法第466條之1第1項但
書或第2項（詳附註）所定關係之釋明文書影本。
中　　華　　民　　國　　96　　年　　6 　　月　　28　　日
　　　　　　　　　　　　　　　書記官　王秀雲
附註：
民事訴訟法第466條之1（第1項、第2項）：
對於第二審判決上訴，上訴人應委任律師為訴訟代理人。但上訴
人或其他法定代理人具有律師資格者，不在此限。
上訴人之配偶、三親等內之血親、二親等內之姻親，或上訴人為
法人、中央或地方機關時，其所屬專任人員具有律師資格並經法
院認為適當者，亦得為第三審訴訟代理人。
